臺灣高雄地方法院民事裁定　　　　　100年度消債更字第174號
聲　請　人　侯政儀
代　理　人　凌進源律師
上列當事人聲請消費者債務清理事件，本院裁定如下：
    主  文
聲請人侯政儀自中華民國一百年九月二十三日下午十六時起開始
更生程序。
命司法事務官進行本件更生程序。
    理  由
一、聲請意旨略以：聲請人前未曾依「中華民國銀行公會會員辦
    理消費金融案件無擔保債務協商機制」請求共同協商債務清
    償方案，乃於100 年2 月間向最大債權金融機構即台新商業
    銀行股份有限公司（下稱台新銀行）請求協商不成立，然聲
    請人現遭法院強制執行扣薪三分之一，尚須扶養父母及支付
    房租，入不敷出致無法負擔銀行提出之協商款項，有不能清
    償債務之情事，爰聲請准予更生等語。
二、按債務人不能清償債務或有不能清償之虞者，得依消費者債
    務清理條例所定更生或清算程序，清理其債務。債務人無擔
    保或無優先權之債務總額未逾1200萬元者，於法院裁定開始
    清算程序或宣告破產前，得向法院聲請更生。又債務人與金
    融機構協商成立者，不得聲請更生或清算。如法院開始更生
    程序之裁定，應載明其年、月、日、時，並即時發生效力。
    法院裁定開始更生或清算程序後，得命司法事務官進行更生
    或清算程序，必要時得選任律師、會計師或其他適當之自然
    人或法人一人為監督人或管理人。消費者債務清理條例第3
    條、第42條第1 項、第151 條第5 項前段、第6 項、第45條
    第1 項及第16條第1 項分別定有明文。
三、經查：聲請人所主張之上開事實，業據提出財產及收入狀況
    說明書（卷6-7 頁）、債權人清冊（卷8-9 頁）、聯合徵信
    中心信用報告（卷10-12 頁、104-110 頁）、聲請人及父母
    、應分擔扶養義務人97至99年度國稅局財產歸屬資料及綜合
    所得稅各類所得資料清單（卷14-16 頁、29頁、46-59 頁）
    、前置協商不成立通知書（卷13頁）、戶籍謄本（卷18-19
    頁、40-41 頁）、在職證明書（卷28頁）、轉帳存摺影本（
    卷30-32 頁）、聲請人及父母之勞保投保資料（卷27頁、42
    -45 頁）、本院執行命令（卷92-94 頁）、稅務電子閘門財
    產所得調件明細表（卷96-99 頁）、財政部高雄市國稅局函
    （卷102 頁）、等可憑，可信為實。
四、本院審酌聲請95及96年無所得，97至99年於扣除所得稅後之
    所得185,241 元、281,931 元、228,324 元，平均每月所得
    15,437元、23,4 94 元、19,027元（卷14-15 頁、29頁所得
    資料清單），目前任職於威詮建設股份有限公司（卷28頁在
    職證明書），參酌其薪資轉帳存摺明細（卷31頁），其自陳
    每月薪資為45,000元為可採，惟觀其最近幾年收入極不穩定
    ，為客觀正確評估其償債能力，認應以更生前兩年至今之月
    平均所得29,173元計算其收入為當。雖聲請人主張每月需支
    付房租每月5,000 元，然按行政院內政部所公告最低生活費
    用，係照當地區最近一年平均每人消費支出百分之60訂定，
    依其基準之家庭收支調查報告調查表格式所示有關經常性支
    出之調查項目，其原即包括利息支出、稅捐、社會保險、食
    品、衣著、「房租」及水費、電費、醫療保健、交通、娛樂
    、教育等基本生活需求，是以最低基本生活費已包括聲請人
    之繕食、交通、水電費、生活用品、「房租」等費用在內，
    是以聲請人主張每月支出房租5,000 元，即已包含於上開最
    低生活費用標準之內，爰不再額外計入其生活必要費用。至
    聲請人主張每月需負擔其父親侯東榮、母親侯黃金雀之扶養
    費用共13,000元部分，查其父侯東榮98至99年所得為121 元
    、96元；其母侯黃金雀98年所得21,706元、99年無所得（卷
    46-52 頁所得資料），確有不能維持生活之情形，均應有受
    扶養之必要，惟其父母除聲請人外，另有一名98至99年所得
    186,500 元、306,202 元，平均每月所得15,542元、25,517
    元之子女侯秀芳（卷96-99 頁調件明細表），顯有相當之資
    力，應與聲請人共同負擔扶養義務，依民法第1119條規定扶
    養之程度，應按負扶養義務者之經濟能力及身分定之，則聲
    請人需負擔之扶養費用比例約為55％（29173 ÷（29173+25
    517 ）），並審酌聲請人身處卡債纏身情況下，其應負扶養
    義務之程度，自有別於一般，而不能不顧及其目前經濟能力
    ，衡情以每人每月6, 833元（98年度受扶養人免稅額82,000
    元）計算其應負擔扶養費，則聲請人應負擔父母之扶養費用
    為7,516 元（(6833 ×2 ×55% ）。以聲請人目前平均每月
    收入29,173元，經扣除依100 年7 月高雄市每人每月最低生
    活費為標準之個人生活費11,146元及扶養費用7,516 元後，
    尚餘10,511元（0000 0-00000-0000 ），對照聲請人之債務
    總金額1,529,737 元（卷104-110 頁信用報告），以聲請人
    每月所餘10,511元逐年為清償，如不計利息尚需約144 個月
    （0000000 ÷10511 ）即12年始能清償完畢，而聲請人雖尚
    屬壯年，然其非任職於公家單位或可預期將穩定之工作，足
    見聲請人並非一心欲循債務清理之程序以圖脫免債務之責任
    而無任何清償之誠意，確已不足清償債務，堪認聲請人之債
    務大於財產堪認聲請人之債務大於財產，而有不能清償債務
    或有不能清償之虞之情事。而聲請人無擔保或無優先權之債
    務總額未逾新臺幣1,200 萬元，復無同條例第46條規定已經
    法院裁定開始清算程序或宣告破產及第6 條第3 項、第8 條
    各款所定駁回更生聲請等程序事由存在，則債務人聲請更生
    ，是有理由。爰裁定如主文。
中    華    民    國   100    年    9     月    23    日
                  民事庭    法      官  藍家慶
上為正本係照原本作成
本件不得抗告
中    華    民    國   100    年    9     月    23    日
                            書  記  官  梁竫